【裁判字號】    99,訴,616
【裁判日期】    990720
【裁判案由】    違反毒品危害防制條例
【裁判全文】
臺灣屏東地方法院刑事判決               99年度訴字第616號
公  訴  人  臺灣屏東地方法院檢察署檢察官
被      告  甲○○○
上列被告因違反毒品危害防制條例案件，經檢察官提起公訴（99
年度毒偵字第545 號），被告於準備程序期日就被訴事實為有罪
之陳述，本院合議庭裁定由受命法官獨任進行簡式審判程序，判
決如下：
    主  文
甲○○○施用第二級毒品，累犯，處有期徒刑捌月；又施用第一
級毒品，累犯，處有期徒刑壹年貳月，扣案注射針筒壹支沒收。
應執行有期徒刑壹年捌月，扣案注射針筒壹支沒收。
    事  實
一、甲○○○前因(一)犯施用毒品案件，經法院裁定送勒戒處所觀
    察、勒戒後，認無繼續施用毒品傾向，於民國88年6 月11日
    釋放出所執行完畢，並經臺灣高雄地方法院檢察署檢察官以
    88年度偵字第13645 號為不起訴處分確定；(二)犯施用毒品案
    件，經法院裁定送勒戒處所觀察、勒戒後，認有繼續施用毒
    品之傾向，復經裁定送戒治處所施以強制戒治，迭經裁定停
    止戒治付保護管束、撤銷停止戒治再執行強制戒治後，於90
    年7 月9 日釋放出所執行完畢，其本次施用毒品犯行，並經
    臺灣高雄地方法院以89年度鳳簡字第164 號判決判處有期徒
    刑6 月確定；(三)犯施用毒品案件，經該院以89年度鳳簡字第
    1003號判決判處有期徒刑4 月確定。上開第(二)、(三)部分所示
    之有期徒刑經接續執行後，於91年4 月26日縮刑期滿執行完
    畢。其又因(四)犯竊盜案件，經該院以94年度易字第1232號判
    決判處有期徒刑10月確定；(五)犯施用毒品案件，經該院以94
    年度訴字第800 號判決判處應執行有期徒刑10月確定；(六)犯
    詐欺案件，經該院以94年度簡字第3959號判決判處有期徒刑
    4 月確定。上開第(四)至(六)部分，並經該院以95年度聲字第34
    57號裁定定應執行刑為有期徒刑1 年10月確定，嗣於95年12
    月14日假釋出監，迄96年4 月17日假釋期滿未經撤銷，其未
    執行之刑，以已執行論。
二、甲○○○另因(一)犯施用毒品案件，經臺灣高雄地方法院以96
    年度訴字第2003號判決判處應執行有期徒刑1 年3 月確定；
    (二)犯竊盜案件，經該院以96年度易字第2114號判決判處應執
    行有期徒刑1 年確定；(三)犯施用毒品案件，經該院以96年度
    訴更一字第51號判決判處應執行有期徒刑1 年4 月確定。嗣
    經該院以97年度聲減字第2256號裁定就上開第(一)部分減刑後
    ，而與第(二)、(三)部分合併定應執行有期徒刑2 年11月確定。
    甲○○○遂於96年10月3 日入監執行，迄99年1 月26日假釋
    出監。詎其仍不知戒除毒癮，竟基於施用第一級、第二級毒
    品之犯意，於99年2 月28日14時，在其高雄縣大寮鄉○○○
    路161 巷121 號住處內，以玻璃球吸食器承接燒烤之方式，
    施用第二級毒品甲基安非他命1 次；又於99年3 月1 日13時
    許，在屏東縣萬丹鄉○○村○○路天王宮旁，以針筒注射之
    方式，施用第一級毒品海洛因1 次。嗣於99年3 月1 日13時
    30分許，甲○○○在屏東縣萬丹鄉○○村○○路天王宮處，
    為警查獲，並扣得其所有上開用以施用海洛因之注射針筒1
    支，復經其同意採尿送驗，因其尿液檢出嗎啡及甲基安非他
    命陽性反應，始查悉上情。
三、案經屏東縣政府警察局屏東分局報請臺灣屏東地方法院檢察
    署檢察官偵查起訴。
    理  由
一、按本件被告甲○○○所犯為死刑、無期徒刑、最輕本刑3 年
    以上有期徒刑以外之罪，亦非屬高等法院管轄之第一審案件
    ，其於準備程序進行中，先就被訴事實為有罪之陳述，經告
    知簡式審判程序之旨，並聽取檢察官、被告之意見後，本院
    合議庭依刑事訴訟法第273 條之1 第1 項裁定進行簡式審判
    程序，是本案之證據調查，依同法第273 條之2 規定，不受
    同法第159 條第1 項、第161 條之2 、第161 條之3 、第16
    3 條之1 ，及第164 條至第170 條所規定證據能力認定及調
    查方式之限制，合先敘明。
二、事實認定部分：
  (一)上揭事實，業據被告甲○○○於本院審理時均坦承不諱。而
    被告本次於警局所採之尿液經送臺灣檢驗科技股份有限公司
    以「酵素免疫分析法」初篩及「氣相層析/ 質譜儀法」複驗
    結果，確呈嗎啡及甲基安非他命陽性反應，有該公司99年3
    月24日所出具之濫用藥物尿液檢驗報告1 紙（見偵卷第13頁
    ）、屏東縣政府警察局屏東分局毒品案件涉嫌人尿液採證編
    號姓名對照表1 紙（見警卷第14頁）及檢體監管紀錄表1 紙
    （見警卷第17頁）存卷可佐；並有被告所有注射針筒1 支扣
    案可證。此外，復有偵查報告1 紙（見警卷第2 頁）、屏東
    縣警察局屏東分局扣押筆錄1 份（見警卷第6-7 頁）、扣押
    物品目錄表1 紙（見警卷第8 頁）、本院公務電話紀錄1紙
    （見本院卷第21頁）及查獲現場照片2 張（見警卷第24頁）
    存卷可考。是被告上開任意性自白核與客觀事實相符，而可
    採信。
  (二)按毒品危害防制條例於92年7 月9 日修正公布，自93年1 月
    9 日施行，其中第20條、第23條將施用毒品之刑事處遇程序
    ，區分為「初犯」及「5 年內再犯」、「5 年後再犯」。依
    其立法理由之說明：「初犯」，經觀察、勒戒或強制戒治後
    ，應為不起訴處分或不付審理之裁定；經觀察、勒戒或強制
    戒治執行完畢釋放後，「5 年內再犯」者，因其再犯率甚高
    ，原實施之觀察、勒戒及強制戒治既已無法收其實效，爰依
    法追訴或裁定交付審理。至於經觀察、勒戒或強制戒治執行
    完畢釋放後，「5 年後再犯」者，前所實施之觀察、勒戒或
    強制戒治已足以遮斷其施用毒品之毒癮，為期自新及協助其
    斷除毒癮，仍適用「初犯」規定，先經觀察、勒戒或強制戒
    治之程序。從而依修正後之規定，僅限於「初犯」及「5 年
    後再犯」二種情形，始應先經觀察、勒戒或強制戒治程序。
    倘被告於5 年內已再犯，經依法追訴處罰，縱其第3 次（或
    第3 次以上）再度施用毒品之時間，在初犯經觀察、勒戒或
    強制戒治執行完畢釋放5 年以後，已不合於「5 年後再犯」
    之規定，且因已於「5 年內再犯」，顯見其再犯率甚高，原
    實施觀察、勒戒或強制戒治，已無法收其實效，即應依該條
    例第10條處罰，最高法院95年度第7 次刑事庭會議決議意旨
    可資參照。查本件被告如事實欄第一部分所載，前因犯施用
    毒品案件，經法院裁定送勒戒處所觀察、勒戒後，認無繼續
    施用毒品傾向，於88年6 月11日釋放出所執行完畢；次因犯
    施用毒品案件，經法院裁定送勒戒處所觀察、勒戒後，認有
    繼續施用毒品之傾向，復經裁定送戒治處所施以強制戒治，
    迭經裁定停止戒治付保護管束、撤銷停止戒治再執行強制戒
    治後，於90年7 月9 日釋放出所執行完畢，其本次施用毒品
    犯行，並經臺灣高雄地方法院以89年度鳳簡字第164 號判決
    判處有期徒刑6 月確定；又因犯施用毒品案件，經該院以89
    年度鳳簡字第1003號判決判處有期徒刑4 月確定。上開2 罪
    經接續執行後，於91年4 月26日縮刑期滿執行完畢等情，有
    臺灣高等法院被告前案紀錄表1 份在卷可按。則被告本件施
    用第一級、第二級毒品犯行，雖係在上開初次觀察、勒戒執
    行完畢釋放後5 年後所為，然被告在初次觀察、勒戒執行完
    畢釋放後5 年內曾有如上施用毒品犯罪之前科紀錄，揆諸上
    開決議意旨，仍得依法追訴、處罰。
  (三)綜上所述，本件事證明確，被告犯行洵堪認定，自應依法論
    科。
三、按海洛因、甲基安非他命分別係毒品危害防制條例第2 條第
    2 項第1 款、第2 款所明定之第一級、第二級毒品，禁止非
    法持有及施用，故核被告先後所為，分別係犯毒品危害防制
    條例第10條第2 項之施用第二級毒品罪、同條例第10條第1
    項之施用第一級毒品罪。被告施用前持有第一級毒品海洛因
    與第二級毒品甲基安非他命之低度行為，已為其進而施用之
    高度行為所吸收，均不另論罪。被告所犯上述2 罪間，犯意
    各別、行為互殊，應分論併罰。又被告曾有如事實欄第一部
    分所示之論罪科刑執行情形，有上開前案紀錄表存卷可查，
    其受有期徒刑執行完畢後，5 年以內故意再犯本件有期徒刑
    以上之施用第二級、第一級毒品罪，均為累犯，皆應依刑法
    第47條第1 項規定加重其刑。爰審酌被告正值青壯，身體健
    全，竟不知謹慎自持而吸食毒品，實不可取，且經觀察、勒
    戒、強制戒治及刑之執行後，仍再犯本件之罪，足見其毫無
    悔意，戒癮之意志力甚為薄弱，又如事實欄第二部分所示，
    其本件犯行係於假釋期間內所為，足見其心存僥倖，漠視刑
    罰效果，不可寬貸，惟念及其施用毒品之犯行，在本質上乃
    屬戕害自身身心健康之行為，且能坦承犯行，犯罪後之態度
    尚稱良好，並兼衡其智識程度、生活狀況等一切情狀，依公
    訴人之請，就其所犯分別量處如主文所示之刑，並合併定應
    執行刑，以資懲儆。扣案之注射針筒1 支，經被告自承為其
    所有，並係其本件施用第一級毒品海洛因所用之工具（見本
    院審判筆錄第4 頁），而該注射針筒經鑑驗結果，尚無海洛
    因反應，有高雄醫學大學附設中和紀念醫院99年7 月2 日報
    告編號0000-000號檢驗報告1 紙（見本院卷第31頁）在卷可
    憑，是就該注射針筒，爰依刑法第38條第1 項第2 款規定宣
    告沒收。
據上論斷，應依刑事訴訟法第273 條之1 第1 項、第299 條第1
項前段，毒品危害防制條例第10條第1 項、第2 項，刑法第11條
前段、第47條第1 項、第38條第1 項第2 款、第51條第5 款，判
決如主文。
本案經檢察官任亭到庭執行職務
中    華    民    國    99    年    7     月    20    日
                  刑事第五庭    法  官  程士傑
以上正本證明與原本無異。
如不服本判決應於收受判決後10日內向本院提出上訴書狀，並應
敘述具體理由；其未敘述上訴理由者，應於上訴期間屆滿後20日
內向本院補提理由書（均須按他造當事人之人數附繕本）「切勿
逕送上級法院」。
中    華    民    國    99    年    7     月    20    日
                                書記官  黃美玲
附錄論罪科刑法條：
毒品危害防制條例第10條第1 項、第2 項
施用第一級毒品者，處 6 月以上 5 年以下有期徒刑。
施用第二級毒品者，處 3 年以下有期徒刑。

司法院資訊處製作；財團法人民間司法改革基金會備份。
